---
title: "Task2"
output: html_document
---
Убираем индивидов с пропусками, убираем информацию о моделях и производителе,
оставляем машины с четным количеством цилиндров (остальных слишком мало), 
делаем соответствующие столбцы факторами.
```{r, message=FALSE}
library(readxl)
library(dplyr)
library(tidyr)

df <- read_excel("../CARDATA.xls")  %>% 
  drop_na() %>% 
  filter(CYLINDER %in% c(4, 6, 8)) %>% 
  select(-MAKE, -MODEL) %>% 
  mutate(ROW = NULL, CYLINDER = as.factor(CYLINDER), 
         YEAR = as.factor(YEAR), ORIGIN = as.factor(ORIGIN))

```

```{r}
head(df)
```
ORIGIN: 1 - США, 2 - Европа, 3 - Япония.
Посмотрим на корреляции.
```{r, message = FALSE}
library(ggplot2)
library(GGally)

df %>%ggpairs(diag=list(continuous = "barDiag"),
              columns = c("MPG", "DISPLACE", "HORSEPOW", "ACCEL", "WEIGHT", "PRICE"))
df %>%ggpairs(diag=list(continuous = "barDiag"), aes(colour = CYLINDER), legend = 1,
              columns = c("MPG", "DISPLACE", "HORSEPOW", "ACCEL", "WEIGHT", "PRICE"))
df %>%ggpairs(diag=list(continuous = "barDiag"), aes(colour = YEAR), legend = 1,
              columns = c("MPG", "DISPLACE", "HORSEPOW", "ACCEL", "WEIGHT", "PRICE"))
df %>%ggpairs(diag=list(continuous = "barDiag"), aes(colour = ORIGIN), legend = 1,
              columns = c("MPG", "DISPLACE", "HORSEPOW", "ACCEL", "WEIGHT", "PRICE"))
```
Посмотрим на корреляции логарифмированных данных.
```{r,  message = FALSE}
dfLog <- df %>% mutate(MPG = log(MPG), DISPLACE = log(DISPLACE), 
                         HORSEPOW = log(HORSEPOW), ACCEL = log(ACCEL), 
                         WEIGHT = log(WEIGHT), PRICE = log(PRICE))
```

```{r,  message = FALSE}
dfLog %>%ggpairs(diag=list(continuous = "barDiag"),
              columns = c("MPG", "DISPLACE", "HORSEPOW", "ACCEL", "WEIGHT", "PRICE"))
dfLog %>%ggpairs(diag=list(continuous = "barDiag"), aes(colour = CYLINDER), legend = 1,
              columns = c("MPG", "DISPLACE", "HORSEPOW", "ACCEL", "WEIGHT", "PRICE"))
dfLog %>%ggpairs(diag=list(continuous = "barDiag"), aes(colour = YEAR), legend = 1,
              columns = c("MPG", "DISPLACE", "HORSEPOW", "ACCEL", "WEIGHT", "PRICE"))
dfLog %>%ggpairs(diag=list(continuous = "barDiag"), aes(colour = ORIGIN), legend = 1,
              columns = c("MPG", "DISPLACE", "HORSEPOW", "ACCEL", "WEIGHT", "PRICE"))
```
Сравним корреляции данных до и после логарифмирования.
```{r, warning=FALSE, message = FALSE}
library(reshape)

ggplot(melt(cor(select(df, -CYLINDER, -YEAR, -ORIGIN), method = "pearson")), aes(X1, X2)) +
  geom_raster(aes(fill = value)) +
  geom_text(aes(label = round(value, 3))) +
  scale_fill_gradient2(low=colors()[143], mid='white', high=colors()[639]) + 
  ggtitle("pearson")
ggplot(melt(cor(select(dfLog, -CYLINDER, -YEAR, -ORIGIN), method = "pearson")), aes(X1, X2)) +
  geom_raster(aes(fill = value)) +
  geom_text(aes(label = round(value, 3))) +
  scale_fill_gradient2(low=colors()[143], mid='white', high=colors()[639]) + 
  ggtitle("pearson log")
ggplot(melt(cor(select(df, -CYLINDER, -YEAR, -ORIGIN), method = "spearman")), aes(X1, X2)) +
  geom_raster(aes(fill = value)) +
  geom_text(aes(label = round(value, 3))) +
  scale_fill_gradient2(low=colors()[143], mid='white', high=colors()[639]) +
  ggtitle("spearman")
ggplot(melt(cor(select(dfLog, -CYLINDER, -YEAR, -ORIGIN), method = "spearman")), aes(X1, X2)) +
  geom_raster(aes(fill = value)) +
  geom_text(aes(label = round(value, 3))) +
  scale_fill_gradient2(low=colors()[143], mid='white', high=colors()[639]) +
  ggtitle("spearman log")
ggplot(melt(cor(select(df, -CYLINDER, -YEAR, -ORIGIN), method = "kendall")), aes(X1, X2)) +
  geom_raster(aes(fill = value)) +
  geom_text(aes(label = round(value, 3))) +
  scale_fill_gradient2(low=colors()[143], mid='white', high=colors()[639]) +
  ggtitle("kendall")
ggplot(melt(cor(select(dfLog, -CYLINDER, -YEAR, -ORIGIN), method = "kendall")), aes(X1, X2)) +
  geom_raster(aes(fill = value)) +
  geom_text(aes(label = round(value, 3))) +
  scale_fill_gradient2(low=colors()[143], mid='white', high=colors()[639]) +
  ggtitle("kendall log")
```
Можно заметить, что монотонные преобразования не влияют на Спирмана и Кендала и 
что Кендал меньше по модулю Спирмана и Кендала.

Посмотрим на наличие аутлайнеров.
```{r}
library(ggpubr)

dfLog[1,9] <- 100

MPG <- dfLog %>% ggplot(aes(y=MPG)) + geom_boxplot()
DISPLACE <- dfLog %>% ggplot(aes(y=DISPLACE)) + geom_boxplot()
HORSEPOW <- dfLog %>% ggplot(aes(y=HORSEPOW)) + geom_boxplot()
ACCEL <- dfLog %>% ggplot(aes(y=ACCEL)) + geom_boxplot()
WEIGHT <- dfLog %>% ggplot(aes(y=WEIGHT)) + geom_boxplot()
PRICE <- dfLog %>% ggplot(aes(y=PRICE)) + geom_boxplot()

ggarrange(MPG, DISPLACE, HORSEPOW, ACCEL, WEIGHT, PRICE,
          ncol = 3, nrow = 2)
```
Уберем выбросы и посмотрим, как это влияет на коэффициенты корреляции.
```{r}
dfLogOutlinersOff <- dfLog

Q1 <- quantile(dfLogOutlinersOff$ACCEL, probs=c(.25, .75))
iqr1 <- IQR(dfLogOutlinersOff$ACCEL)
up1 <- Q1[2]+1.5*iqr1
low1 <- Q1[1]-1.5*iqr1

Q2 <- quantile(dfLogOutlinersOff$PRICE, probs=c(.25, .75))
iqr2 <- IQR(dfLogOutlinersOff$PRICE)
up2 <- Q2[2]+1.5*iqr2
low2 <- Q2[1]-1.5*iqr2

tmp1 <-length(dfLogOutlinersOff$MPG)
dfLogOutlinersOff <- dfLogOutlinersOff %>% filter(ACCEL > low1, ACCEL < up1,
                                                  PRICE > low2, PRICE < up2)
tmp2 <- length(dfLogOutlinersOff$MPG)
tmp1 - tmp2
```
```{r, warning=FALSE}
ggplot(melt(cor(select(dfLog, -CYLINDER, -YEAR, -ORIGIN), method = "pearson")), aes(X1, X2)) +
  geom_raster(aes(fill = value)) +
  geom_text(aes(label = round(value, 1))) +
  scale_fill_gradient2(low=colors()[143], mid='white', high=colors()[639]) + 
  ggtitle("pearson log")
ggplot(melt(cor(select(dfLogOutlinersOff, -CYLINDER, -YEAR, -ORIGIN), method = "pearson")), aes(X1, X2)) +
  geom_raster(aes(fill = value)) +
  geom_text(aes(label = round(value, 1))) +
  scale_fill_gradient2(low=colors()[143], mid='white', high=colors()[639]) + 
  ggtitle("pearson log outlinersOff")
ggplot(melt(cor(select(dfLog, -CYLINDER, -YEAR, -ORIGIN), method = "spearman")), aes(X1, X2)) +
  geom_raster(aes(fill = value)) +
  geom_text(aes(label = round(value, 1))) +
  scale_fill_gradient2(low=colors()[143], mid='white', high=colors()[639]) +
  ggtitle("spearman log")
ggplot(melt(cor(select(dfLogOutlinersOff, -CYLINDER, -YEAR, -ORIGIN), method = "spearman")), aes(X1, X2)) +
  geom_raster(aes(fill = value)) +
  geom_text(aes(label = round(value, 1))) +
  scale_fill_gradient2(low=colors()[143], mid='white', high=colors()[639]) +
  ggtitle("spearman log outlinersOff")
ggplot(melt(cor(select(dfLog, -CYLINDER, -YEAR, -ORIGIN), method = "kendall")), aes(X1, X2)) +
  geom_raster(aes(fill = value)) +
  geom_text(aes(label = round(value, 1))) +
  scale_fill_gradient2(low=colors()[143], mid='white', high=colors()[639]) +
  ggtitle("kendall log")
ggplot(melt(cor(select(dfLogOutlinersOff, -CYLINDER, -YEAR, -ORIGIN), method = "kendall")), aes(X1, X2)) +
  geom_raster(aes(fill = value)) +
  geom_text(aes(label = round(value, 1))) +
  scale_fill_gradient2(low=colors()[143], mid='white', high=colors()[639]) +
  ggtitle("kendall log outlinersOff")
```
Если есть сильный выброс, то он сильно влияет на Пирсона.



