---
title: "task1"
output: html_document
date: "2023-03-13"
---

```{r, message=FALSE}
library(readxl)
library(dplyr)
```

```{r, message=FALSE}
df <- read_xls("PRESTIGE (1).xls")
head(df)
```

```{r, message=FALSE}
library(ggplot2)
library(GGally)
```

Посмотрим на данные.
```{r, message=FALSE}
df %>% select(PRESTIGE, SUICIDE, INCOME, SCHOOL) %>% 
  ggpairs(diag=list(continuous = "barDiag"))
```

```{r, message=FALSE, include=FALSE}
df %>% select(PRESTIGE, SUICIDE, INCOME, SCHOOL) %>% 
  mutate(INCOME = log(INCOME)) %>%
  ggpairs(diag=list(continuous = "barDiag"))
```

1. Построим линейную регрессионную модель. Хотим узнать как престиж, доходы и 
образованность влияют на суицидальность.
```{r}
model = lm(SUICIDE~PRESTIGE+INCOME+SCHOOL, data=df)
summary(model)
```

Столбец Estimate демонстрирует, что чем ниже уровень образования, тем выше 
суицидальность, остальные два признака кажутся незначимыми. Столбец Pr(>|t|) 
отражает p-value проверки гипотезы незначивомисти признаков в модели. С увровнем
значимости 0.5 только SCHOOL значим.

F-statistic p-value меньше 0.5, модель значима.

Теперь стандартизируем коэффициенты регрессии.
```{r, message=FALSE}
library(lm.beta)
```

```{r}
model.st <- lm.beta(model)
summary(model.st)
```

Появляется новый столбец Standardized.


2. Посмотрим на корреляционную матрицу между коэффициентами модели. 
```{r}
vcov(model)
cov2cor(vcov(model))
```

(Как строить эллипс?)
```{r, include=FALSE}
# library(plotrix)
# plot(c(-5,5), c(-5,5), type="n", main="test draw.ellipse")
# draw.ellipse(x=0, y=0, a = 1, b = 1, angle = 0)
```


3. Попробуем в ручную уменьшить число признаков, исходя из изученных характеристик.

Вычислим Tolerance.
[R - множественный коэффициент корреляции;
Tolerance = 1 + R^2;
VIF = 1 / (1 + R^2) = 1 / Tolerance.]
```{r, message=FALSE}
library(olsrr)
```

```{r}
ols_vif_tol(model)
```
Меньшее значние Tolerance у престижности професии.

Вычислим частные корреляции.
[Zero Order - корреляция Пирсона между зависимым и независимым признаком;
Partial - частная корреляци между;
Part - получастная корреляция.]
```{r}
ols_correlations(model)
```

Большая частная корреляция у SCHOOL, т.е. менее предпочтительно ее исключать.

Удалим PRESTIGE из модели
```{r}
model.p = lm(SUICIDE~INCOME+SCHOOL, data=df)
model.st.p <- lm.beta(model.p)
summary(model.st.p)
```

Ранее было (с всеми признаками):
Residual standard error: 10.37 on 32 degrees of freedom
Multiple R-squared:  0.2995,	Adjusted R-squared:  0.2339 
F-statistic: 4.562 on 3 and 32 DF,  p-value: 0.009039
```{r}
cov2cor(vcov(model.p))
```

Модель все еще значима.
```{r}
ols_vif_tol(model.p)
# ols_correlations(model.p)
```

Удалим INCOME из модели.
```{r}
model.p.i = lm(SUICIDE~INCOME, data=df)
model.st.p.i <- lm.beta(model.p.i)
summary(model.st.p.i)
```

Ранее было (с двумя признаками):
Residual standard error: 10.37 on 32 degrees of freedom
Multiple R-squared:  0.2995,	Adjusted R-squared:  0.2339 
F-statistic: 4.562 on 3 and 32 DF,  p-value: 0.009039

Ранее было (с всеми признаками):
Residual standard error: 10.58 on 33 degrees of freedom
Multiple R-squared:  0.2479,	Adjusted R-squared:  0.2023 
F-statistic: 5.439 on 2 and 33 DF,  p-value: 0.009085

Такая модель незначима. Следовательно, рекомендуемая модель при зависимом признаке 
SUICIDE включает в себя независиммые признаки SCHOOL и INCOME.