---
title: "Task_1"
output:
    html_document:
        df_print: paged
---

```{r, include=FALSE}
knitr::opts_chunk$set(fig.width = 8, fig.height = 8)
library(readxl)
library(reshape2)
library(ggplot2)
library(GGally)
library(stringr) #str_squish
library(dplyr)
library(correlation) #cor_sort
library(forcats)
library(tidyr)
# library(rlist)
# library(abind)
```

Ввод данных
```{r}


# data <- read_excel("StatAnal/Task_1/MY101.xls")
data <- read_excel("MY101.xls")

names(data) <- 1:202

# names <- read_excel("StatAnal/Task_1/iqrate_description.xlsx", col_names = FALSE)
names <- read_excel("iqrate_description.xlsx", col_names = FALSE)

names <- sapply(sapply(strsplit(str_squish(names$...2), split = " "),
    function(x) x[2:length(x)]), paste, collapse = " ")

films <- 1:101
tests <- 102:202


```

<!-- Вывод пар с большой корреляцией -->
```{r}

# names(data)

# cor_matrix <- cor(data, method = "pearson", use = "pairwise.complete.obs")
# for (i in 1:(length(names) - 1))
#     for (j in (i + 1):length(names))
#         if (is.na(cor_matrix[i, j]) || abs(cor_matrix[i, j]) > 0.7)
#             print(paste(cor_matrix[i, j], ":", i, names[i], "&", j, names[j]))


```

Матрица корреляций без обработки
```{r}
ggplot(melt(cor(data, method = "pearson", use = "pairwise.complete.obs"))) +
    geom_raster(aes(x = Var2, y = Var1, fill = value)) +
    scale_fill_gradient2() +
    theme_dark()
```

Стандартизация оценки фильмов по людям 
```{r}
data_ <- data %>%
    rowwise() %>%
    mutate(
    film_rating_max = max(c_across(all_of(films)), na.rm = TRUE),
    film_rating_min = min(c_across(all_of(films)), na.rm = TRUE)) %>%
    ungroup()
data_[films] <- (data_[, films] - data_$film_rating_min) / (data_$film_rating_max - data_$film_rating_min)
data_$film_rating_max <- NULL
data_$film_rating_min <- NULL
cor_matrix <- cor(data_, method = "pearson", use = "pairwise.complete.obs")
```

Матрица корреляций после стандартизации оценки фильмов по людям 
```{r}
ggplot(melt(cor_matrix)) +
    geom_raster(aes(x = Var2, y = Var1, fill = value)) +
    scale_fill_gradient2() +
    theme_dark()
```

Пропала корреляция оценок фильмов и тестов на юмор
Проверю есть ли связь в средней оценке которую индивид ставит фильму и результатом тестов на юмор

```{r}

data_humor <- data %>%
    rowwise() %>%
    mutate(
    film_rating_avr = mean(c_across(all_of(films)), na.rm = TRUE)) %>%
    ungroup()

my_bin <- function(data, mapping, ..., low = "#00ff00", high = "#ff0000") {
  ggplot(data = data, mapping = mapping) +
    geom_bin2d(...) +
    scale_fill_gradient(low = low, high = high)
}

ggpairs(data_humor,
    columns = c("188", "189", "film_rating_avr"),
    columnLabels = c("Анекдоты", "ТЮФ", "Средняя оценка фильмов"),
    lower = list(
        # continuous = wrap(my_bin, binwidth = c(0.2, 0.2))
        continuous = wrap(ggally_smooth_lm,
            alpha = 0.1,
            line_color = "blue",
            line_size = 3
        )
    )
)
```



Асимметрия полушарий и правши

```{r}
# tmp <- c(144, 193:197)

# ggplot(melt(cor_matrix[tmp, tmp])) +
#     geom_raster(aes(x = Var2, y = Var1, fill = value)) +
#     scale_fill_gradient2() +
#     theme_dark()

# # data_asymmetry <- data.frame(as.factor(data[[as.character(tmp)]]))

# data_tmp <- data.frame(
#     data[[144]],
#     data[[193]],
#     data[[194]],
#     data[[195]],
#     data[[196]],
#     data[[197]]) %>% drop_na()

# data_asymmetry <- data.frame(
#     as.factor(data_tmp[[144]]),
#     as.factor(data_tmp[[193]]),
#     as.factor(data_tmp[[194]]),
#     as.factor(data_tmp[[195]]),
#     as.factor(data_tmp[[196]]),
#     as.factor(data_tmp[[197]])
# )

# names(data_asymmetry) <- names[tmp]

# ggpairs(data_asymmetry,
#     # columns = as.character(tmp),
#     # columnLabels = names[tmp],
#     # lower = list(
#     #     continuous = ggally_smooth_lm
#     # )
# )
```


```{r}
# hide <- function(id) {
#     films <<- films[!which(as.integer(films) %in% id)]
#     tests <<- tests[!which(as.integer(tests) %in% id)]
#     cor_matrix <<- cor_matrix[!(rownames(cor_matrix) %in% id), !(colnames(cor_matrix) %in% id)]
# }
# hide <- c("188, 189")
```


```{r}
# similar_films <- data.frame(integer(),
#                             integer())

# for (i in films)
#     for (j in films)
#         if (abs(cor_matrix[i, j]) > 0.5 && i < j)
#             print(paste(cor_matrix[i, j], ":", i, names[i], "&", j, names[j]))
```

матрица сорелляций корреляций (на сколько пара тестов похоже коррелируют с остальными данными)

группу сильно коррелирующих тестов можно заменить одним

например группа умственных тестов 124-136, хотя 137 не коррелирует с остальными умственными тестами (память != мышление)

возраст и категоризованный возраст при таком анализе эквивалентны, аналогично образование



Nут можно найти группы похожих тестов (например на инелект) и оставить один из группы
```{r}
cor_cor_matrix <- cor(cor_matrix, method = "pearson", use = "pairwise.complete.obs")

ggplot(melt(cor_cor_matrix)) +
    geom_raster(aes(x = Var2, y = Var1, fill = value)) +
    scale_fill_gradient2() +
    theme_dark()

```



<!-- отсортированная матрица корреляций часть с фильмами  -->
```{r}

# cor_matrix_sorted <- cor_sort(cor_matrix[films, films])

# sorted_films <- as.integer(colnames(cor_matrix_sorted))
# colnames(cor_matrix_sorted) <- films
# rownames(cor_matrix_sorted) <- films

# ggplot(melt(cor_matrix_sorted)) +
#     geom_raster(aes(x = Var2, y = Var1, fill = value)) +
#     scale_fill_gradient2() +
#     theme_dark()

# print(names[sorted_films])

```



Фильмы похожие на 

```{r}
compared_film <- 95

similar_films <- data.frame(film_id = films,
                            cor = cor_matrix[compared_film, films]) %>%
    arrange(desc(cor)) %>%
    mutate(name = names[film_id])


# ggplot(data = similar_films) +
#     geom_bar(aes(film_id, cor))

similar_films %>%
  mutate(name = fct_reorder(name, cor)) %>%
  ggplot( aes(x=film_id, y=cor)) +
    geom_bar(stat="identity", fill="#f68060", alpha=.6, width=.4) +
    coord_flip() +
    xlab("") +
    theme_bw()

print(similar_films[, c("cor", "name")])

# print(similar_films[, c("film_id", "name")])
```


```{r}
# cor_df <- data.frame(cor_matrix)
data[[140]] <- as.factor(data[[140]])
# data[[141]] <- as.factor(data[[141]])
data[[142]] <- as.factor(data[[142]])

ggpairs(data,
    columns = c("139", "141"),
    columnLabels = names[c(139, 141)],
    lower = list(
        # continuous = wrap(my_bin, binwidth = c(0.2, 0.2))
        # continuous = ggally_smooth_lm
        continuous = wrap(my_bin, binwidth = c(1, 1))
        # wrap(ggally_smooth_lm,
        #     alpha = 0.1,
        #     line_color = "blue",
        #     line_size = 3
        # )
    )
)

```

```{r}
ggpairs(data,
    columns = c("139", "141"),
    columnLabels = names[c(139, 141)],
    lower = list(
        # continuous = wrap(my_bin, binwidth = c(0.2, 0.2))
        # continuous = ggally_smooth_lm
        # continuous = wrap(my_bin, binwidth = c(1, 1))
        # wrap(ggally_smooth_lm,
        #     alpha = 0.1,
        #     line_color = "blue",
        #     line_size = 3
        # )
    )
)
```





1 корреляция всего и стандартизированные оценки
есть

2 средняя оценка фильмов и тесты на юмор
есть

3 асимметрия полушарий и правши каким-нибудь отдельным графиком


4 корреляции умственных тестов и логики

5 топ похожих фильмов по оценкам
сделать график
 