---
title: "CITY_US"
output:
    html_document:
        # df_print: paged
        toc: true
        toc_float: true 
---


```{r, include=FALSE}
knitr::opts_chunk$set(fig.width = 8, fig.height = 8)
# knitr::opts_chunk$set(
#     # This should allow Rmarkdown to locate the data
#     root.dir = rprojroot::find_rstudio_root_file()
# )
library(readxl)
library(reshape2)
library(ggplot2)
library(GGally)
library(stringr)
library(correlation) # cor_sort
library(forcats)
library(tidyr)
library(symmetry)
library(moments)
library(qqplotr)
library(nortest)
library(entropy)
library(car)
library(ppcor)
library(dplyr)
```

# I Предварительный анализ данных

```{r}
if (interactive() && !str_ends(getwd(), "R/Statistical_Analysis_2022/CITY_US/Tkachenko")) {
    setwd("R/Statistical_Analysis_2022/CITY_US/Tkachenko")
}

data <- read_excel("../CITY_US.STD/CITY_shortname.xls")
data[data == "NA"] <- NA
data[, -(1:2)] <- data.frame(lapply(data[, -(1:2)], as.numeric))
fullnames <- names(read_excel("../CITY_US.STD/CITY.xls"))
```

## 1 Разобраться в том, что означают признаки.

```{r}
print(fullnames)
```

## 2 Отобрать признаки

```{r}
names_interesting <- c("AREA", "POP80", "POP92", "POPDEN", "CRIME", "BORN_F", "POVERT", "INCOME", "UNEMP", "TEMPER")

data <- data %>% select(all_of(c("CITY", "STATE", names_interesting)))

print(head(data))
```

## 3 Определить вид признаков

Город и штат качественные, остальные количественные, ранги были порядковыми.


```{r}
find_mode_freq <- function(x) {
    x <- x[!is.na(x)]
    return(max(tabulate(match(x, x))))
}

print(data %>% summarise(across(
    all_of(names_interesting),
    find_mode_freq
)))

print(sort(data$UNEMP))
```

Все количественные буду считать непрерывными.
возможно UNEMP непрерывный с плохой точностью.

## 4 не актуально

## 5 Построить matrix plot

```{r, message=FALSE, warning=FALSE}
if (interactive()) pdf("ggpairs_unedited.pdf")
ggpairs(
    data[, -(1:2)],
    lower = list(continuous = wrap("points", alpha = 0.5, size = 0.3)),
    diag = list(continuous = "barDiag")
)
if (interactive()) dev.off()
```

## 7 outliers

Убираю outliers:

Помечаю некорректные данные в INCOME как NA.
Удаляю город из Аляски за плотность населения.
Флорида выделсется на BORN_F-INCOME
Гаваи выделяются низким уровнем безработицы. странно?

```{r}
data$INCOME[data$INCOME < 100] <- NA
data <- data %>% filter(STATE != "AK")
```

## 6 Несимметричные распределения

Функция, которая логарифмирует, если это сделает выборку симметричнее

```{r}
log_asymmetric <- function(x) {
    if (skewness(x, na.rm = TRUE) < abs(skewness(log(x), na.rm = TRUE))) {
        print("default")
        return(x)
    } else {
        print("logged")
        return(log(x))
    }
}
```

Автоматически логарифмирую то что имеет асимметрию  и длинный хвост справа

```{r}
data_logged <- data %>%
    mutate(across(all_of(names_interesting), log_asymmetric))
```

```{r, message=FALSE, warning=FALSE}
if (interactive()) pdf("ggpairs_logged.pdf")
ggpairs(
    data_logged[, -(1:2)],
    lower = list(continuous = wrap("points", alpha = 0.5, size = 0.3)),
    diag = list(continuous = "barDiag")
)
if (interactive()) dev.off()
```

## 8 однородность

выглядит однородно.


## 9 не актуально

## 10 всякие характеристики

```{r}
print_characteristics <- function(x) {
    list(
        mean = mean(x, na.rm = TRUE),
        var = var(x, na.rm = TRUE),
        skewness = skewness(x, na.rm = TRUE),
        kurtosis = kurtosis(x, na.rm = TRUE) - 3
    )
}

sapply(data_logged %>% select(all_of
(names_interesting)), print_characteristics)
```

# II О виде распределений и о сравнении распределений

## 1 выполнить первое второе задание в логичном порядке

## 2 анализ вида распределения признаков

#### 2. Описать распределения признаков визуально (с помощью нормальной бумаги и PP-plot) и по критерию хи-квадрат и другим критериям.

Сюда входит: normal probability plot (что это такое?), проверка по критериям Лиллиефорса, AD, хи-квадрат, Шапиро-Уилка. По критерию хи-квадрат, а также визуально по PP-plot можно проверить и гипотезы о согласии с другими распределениями, например, логнормальным.

Рассматриваем нормальность

все плотности.
```{r, warning=FALSE, message = FALSE}
if (interactive()) pdf(file = "all_density_plots.pdf")
ggplot(melt(data_logged, id = c("CITY", "STATE")), aes(value)) +
    theme_bw() +
    geom_histogram(aes(y = ..density..), bins = 15) +
    # geom_density() +
    facet_wrap(~variable, scales = "free") +
    geom_line(aes(y = dnorm(value,
        mean = tapply(value, variable, mean, na.rm = TRUE)[PANEL],
        sd = tapply(value, variable, sd, na.rm = TRUE)[PANEL]
    )), color = "red") +
    theme(legend.position = "bottom") +
    labs(x = "", y = "")
if (interactive()) dev.off()
```



Normal probability plot

```{r, warning=FALSE, message = FALSE}
if (interactive()) pdf(file = "normal_probability_plot.pdf")
ggplot(melt(data_logged, id = c("CITY", "STATE")), aes(sample = value)) +
    stat_qq_point(size = 2) +
    geom_abline() +
    facet_wrap(~variable, scales = "free")
if (interactive()) dev.off()
```

PP-plot

```{r, warning=FALSE, message = FALSE}
if (interactive()) pdf(file = "PP_plot.pdf")
ggplot(melt(data_logged, id = c("CITY", "STATE")), aes(sample = value)) +
    stat_pp_point(size = 2) +
    facet_wrap(~variable, scales = "free") +
    stat_pp_line()
if (interactive()) dev.off()
```

Всякие тесты на нормальность
```{r}
data_logged$F_TEMPER <- NULL
test_all <- function(data, test, ...) {
    print(test(1:10, ...)$method)
    print(data %>% summarise(across(
        everything(),
        function(x) {
            test(x, ...)$p.value
        }
    )))
}

test_all(data_logged[, -(1:2)], shapiro.test)
test_all(data_logged[, -(1:2)], lillie.test)
test_all(data_logged[, -(1:2)], ad.test)
test_all(data_logged[, -(1:2)], pearson.test)
```

Критерии отвергают нормальность распределения населения. В остальных признаках отклонения от нормального (логнормального для ранее логарифмированных признаков) распределения тестами не обнаружено.

#### 1. Описать разницу между численностью населения в 1980 и 1992 годах визуально (с помощью ящиков с усами) и по критериям. Добавить признак, который разбивает города на "холодные" и "жаркие". Сравнить их по характеристикам.

добавим признак

```{r}
temper_split <- median(data_logged$TEMPER)
data_logged$F_TEMPER <- factor(ifelse(data_logged$TEMPER < temper_split, "cold", "hot"))
```

## 3 Сначала имеет смысл посмотреть на сравнение распределений в группах с помощью ящиков с усами

```{r}
if (interactive()) pdf("boxplot_pop.pdf")
ggplot(
    melt(data_logged, id.vars = "F_TEMPER", measure.vars = c("POP80", "POP92")),
    aes(x = variable, y = value, color = F_TEMPER)
) +
    geom_boxplot() +
    scale_color_manual(values = c("blue", "red"))
if (interactive()) dev.off()


if (interactive()) pdf("boxplot_pop_all.pdf")
ggplot(
    melt(data_logged, id.vars = "F_TEMPER", measure.vars = c("AREA", "POP80", "POPDEN", "CRIME", "BORN_F", "POVERT", "INCOME", "UNEMP", "TEMPER")),
    aes(x = variable, y = value, color = F_TEMPER)
) +
    geom_boxplot() +
    facet_wrap(~variable, scales = "free") +
    scale_color_manual(values = c("blue", "red"))
if (interactive()) dev.off()
```


## Сравнение признаков при разбиении городов на группы по температуре

## 4 t-test

Разделение на группы было сделано по медиане, поэтому дизайн сбалансированный, и для t-теста можно не выяснять равенство дисперсий.

Но из интереса применю тест Фишера, а перед этим проверю группы на нормальность распределения.

### Признак CRIME
Из ящиков с усами ожидаю отвержение нулевых гипотез в тестах.

```{r}
hot <- (data_logged %>%
    filter(F_TEMPER == "hot"))$CRIME
cold <- (data_logged %>%
    filter(F_TEMPER == "cold"))$CRIME
```


```{r}
cat(shapiro.test(hot)$p.value, shapiro.test(cold)$p.value)
cat(pearson.test(hot)$p.value, pearson.test(cold)$p.value)
```
Тесты на нормальность не обнаружили ненормальности в распределениях. Применю тест Фишера
```{r}
var.test(hot, cold)
```
Тест Фишера не отверг гипотезу о равенстве дисперсий, но это не так важно, потому что в t-test дизайн сбалансирован и формула не изменится.
```{r}
t.test(cold, hot)
```
t-test уверенно отвергает гипотезу о равенстве матожиданий, как и ожидалось.

## 5 непараметрический тест Вилкоксона.

Если бы дизайн был несбалансирован или не было бы нормальности распределений и нас не удовлетворяла асимптотичность t-критерия или нас интересовала другая характеристика положение, то мы бы применили критерий Вилкоксона.

```{r}
wilcox.test(cold, hot, paired = FALSE)
```
Он тоже отвергает схожесть распределений.

## 7 критерий Колмогорова-Смирнова
```{r}
ks.test(cold, hot)
```
Тест Колмогорова-Смирнова обнаруживает разницу в форме распределений.

### Признак INCOME
для этого признака многое повторится, но я ожидаю неотвержения нулевых гипотез в тестах, потому что ящики с усами похожи.


Сейчас я буду применять t-test для сравнения признака INCOME в группах разделения по температуре.
У меня сбалансированный дизайн (в группах по 38 городов), поэтому не важно, равны дисперсии или нет, но я проверю.
Применять тест Фишера для проверки равенства дисперсий можно только для нормально распределенных (внутри групп) признаков.

```{r}
hot <- (data_logged %>%
    filter(F_TEMPER == "hot"))$INCOME
cold <- (data_logged %>%
    filter(F_TEMPER == "cold"))$INCOME
```

Проверяю нормальность в группах тестом Пирсона (хи квадрат) и Шапира-Уилка
```{r}
cat(shapiro.test(hot)$p.value, shapiro.test(cold)$p.value)
cat(pearson.test(hot)$p.value, pearson.test(cold)$p.value)
```
Тесты не обнаружили ненормальности в распределениях в группах.
Поэтому применю тест Фишера.
```{r}
var.test(hot, cold)
```
Тест Фишера не отвергает гипотезу о равенстве дисперсий.

Наконец применю t-test, никак не используя результаты про наверно (гипотезу нельзя принимать) равенство дисперсий, потому что дизайн сбалансирован. При нормальных распределениях тест точный. 
```{r}
t.test(cold, hot)
```

t-test не отвергает гипотезу о равенстве матожиданий. Применю тест Вилкоксона. Он ранговый и проверят другую гипотезу про сумму рангов.

```{r}
wilcox.test(cold, hot)
```

Тест Вилкоксона не обнаружил разницы в распределениях, так как не отверг нулевую гипотезу.

В тесте Колмогорова-Смирнова есть смысл, если прошлые тесты не нашли различий.
Тест Колмогорова-Смирнова сравнивает функции распределения целиком и проверяет, похожи ли формы распределений.

```{r}
ks.test(cold, hot)
```

p-value большое, тест не нашел заметной разницы между формами распределений.







## 8 сравнение зависимых выборок 

Применяю t-test для зависимых выборок.
```{r}
t.test(
    data_logged$POP80,
    data_logged$POP92,
    paired = TRUE
)
```

Благодаря тому что тест парный, он смог отвергнуть гипотезу о равенстве матожиданий.

Статистика зависимого критерия больше статистики независимого (при положительной корреляции), поэтому мощнее.

Парный тест Вилкоксона
```{r}
wilcox.test(data_logged$POP80, data_logged$POP92, paired = TRUE)
```


Из-за того что тесты парные, они обнаруживают разницу в распределениях.

# III Об анализе зависимостей

## 1 вспомним pairs plot

```{r, message=FALSE, warning=FALSE}
if (interactive()) pdf("ggpairs_logged.pdf")
ggpairs(
    data_logged[, -(1:2)],
    lower = list(continuous = wrap("points", alpha = 0.5, size = 0.3)),
    diag = list(continuous = "barDiag")
)
if (interactive()) dev.off()
```

```{r, message=FALSE, warning=FALSE}
if (interactive()) pdf("ggpairs_logged_colored.pdf")
ggpairs(
    data_logged[, -(1:2)],
    aes(color = F_TEMPER),
    lower = list(continuous = wrap("points", alpha = 0.5, size = 0.6)),
    diag = list(continuous = "barDiag"),
    columns = names_interesting
) +
    scale_color_manual(values = c("blue", "red")) +
    scale_fill_manual(values = c("blue", "red"))
if (interactive()) dev.off()
```

## 2 Начинать нужно с анализа линейных зависимостей
Матрица корреляций пирсона

```{r, warning=FALSE, message = FALSE}
data_logged <- data_logged %>%
    relocate(TEMPER, AREA, POP92, POP80, POPDEN, BORN_F, UNEMP, POVERT, CRIME, INCOME)


if (interactive()) pdf(file = "cor_matrix_pearson.pdf")
ggplot(melt(cor(data_logged %>% select(-CITY, -STATE, -F_TEMPER), method = "pearson", use = "pairwise.complete.obs"))) +
    geom_raster(aes(x = Var2, y = Var1, fill = value)) +
    geom_text(aes(x = Var2, y = Var1, label = round(value, 2))) +
    scale_fill_gradient2() +
    theme_dark() +
    theme(axis.text.x = element_text(angle = 90, vjust = 0.5, hjust = 1))
if (interactive()) dev.off()
```

## 3 Затем можно переходить к ранговым коэффициентам корреляции.

Матрица корреляций спирмана

```{r, warning=FALSE, message = FALSE}
if (interactive()) pdf(file = "cor_matrix_spearman.pdf")
ggplot(melt(cor(data_logged %>% select(-CITY, -STATE, -F_TEMPER), method = "spearman", use = "pairwise.complete.obs"))) +
    geom_raster(aes(x = Var2, y = Var1, fill = value)) +
    geom_text(aes(x = Var2, y = Var1, label = round(value, 2))) +
    scale_fill_gradient2() +
    theme_dark() +
    theme(axis.text.x = element_text(angle = 90, vjust = 0.5, hjust = 1))
if (interactive()) dev.off()
```

## 4 Проинтерпретируйте найденные корреляции - можно ли сказать, что является причиной, что следствием

```{r, warning=FALSE, message = FALSE, include=FALSE}
if (interactive()) pdf(file = "all_density_groupped_plots.pdf")
ggplot(
    melt(data_logged, id = c("CITY", "STATE", "F_TEMPER")),
    aes(value, color = F_TEMPER)
) +
    theme_bw() +
    # geom_histogram(bins = 15) +
    geom_density() +
    facet_wrap(~variable, scales = "free") +
    geom_line(aes(y = dnorm(value,
        mean = tapply(value, variable, mean, na.rm = TRUE)[PANEL],
        sd = tapply(value, variable, sd, na.rm = TRUE)[PANEL]
    )), color = "black", linetype = 2) +
    theme(legend.position = "bottom") +
    labs(x = "", y = "") +
    scale_color_manual(values = c("blue", "red"))
if (interactive()) dev.off()

data_logged$F_TEMPER <- NULL

# plot_all_density(data_logged_melt, aes(value, color = F_TEMPER)) +
#     scale_color_manual(values = c("blue", "red"))
```


#### частные корреляции

Вычитаю из иностранных и плотности доход

```{r}
(data_logged %>%
    dplyr::select(BORN_F, POPDEN, INCOME) %>%
    drop_na() %>%
    pcor(method = "pearson"))$estimate["BORN_F", "POPDEN"]

(data_logged %>%
    dplyr::select(BORN_F, POPDEN, TEMPER) %>%
    drop_na() %>%
    pcor(method = "pearson"))$estimate["BORN_F", "POPDEN"]
```
Частная корреляция иностранно рожденных и плотности населения за вычетом дохода больше чем обычная корреляция.

```{r}
if (interactive()) pdf(file = "pcor.pdf")

ggplot(melt((data_logged %>%
    dplyr::select(UNEMP, POVERT, INCOME, CRIME) %>%
    drop_na() %>%
    pcor(method = "pearson"))$estimate), aes(x = Var2, y = Var1)) +
    geom_raster(aes(fill = value)) +
    geom_text(aes(label = round(value, 2))) +
    scale_fill_gradient2()
if (interactive()) dev.off()

if (interactive()) pdf(file = "cor.pdf")
ggplot(melt(cor(data_logged %>%
    dplyr::select(UNEMP, POVERT, INCOME, CRIME) %>%
    drop_na())), aes(x = Var2, y = Var1)) +
    geom_raster(aes(fill = value)) +
    geom_text(aes(label = round(value, 2))) +
    scale_fill_gradient2()
if (interactive()) dev.off()


if (interactive()) pdf(file = "pairs.pdf")

ggpairs(
    data_logged %>%
        dplyr::select(UNEMP, POVERT, INCOME, CRIME) %>%
        drop_na(),
    lower = list(continuous = wrap("points", alpha = 0.5, size = 0.3)),
    diag = list(continuous = "barDiag")
)
if (interactive()) dev.off()
```