---
title: "Task1"
output: html_notebook
---

```{r}
library("readxl")
data <- read_excel("MY101.xls")
description <- read_excel("iqrate_description.xlsx")
```

```{r}
summary(data)[,1:101]
```
```{r}
summary(data)[,102:202]
```
Зная, что разным людям свойственно либо давать заниженные, либо завышенные оценки, нормализуем оценки фильмов по каждому индивиду. В качестве метода нормализации выберем минимаксную нормализацию x_i=(x_i-min(x))/(max(x) - min(x))*12.
https://wiki.loginom.ru/articles/data-normalization.html
```{r}
data$max <- apply(data[,1:101], 1, max, na.rm=TRUE)
data$min <- apply(data[,1:101], 1, min, na.rm=TRUE)

data[,1:101] <- apply(data[,1:101], 2, function(x) {(x - data$min) / (data$max - data$min) * 12})
```
Сконцентрируем внимание на том, как психотип личности влияет на предпочтение в фильмах. Обратим внимание на корреляции, связанные с тестами Кейриси, так как эти признаки имеют наименьшее число пропусков из подобных им.
```{r}
summary(data)[,104:107]
```
Предположение. "Скписок шиндлера" больше нравится интровертным личностям, так как это драма. 
```{r}
library(dplyr)
library(ggplot2)

datanew <- data %>% filter(!is.na(E_I__КЕЙ), !is.na(СПИСОК_Ш))
points <- data.frame(xyTable(datanew$E_I__КЕЙ, datanew$СПИСОК_Ш))
colnames(points)[3] <- "size"
points$x <- factor(points$x)
count <- data.frame(table(points$x))
colnames(count)[1] <- "x"
colnames(count)[2] <- "number"


points <- inner_join(points, count, by = "x")
ggplot(points, aes(x = x, y = y)) + 
  geom_point(aes(size = size), alpha = 0.5) +
  xlab("Степень интровертности пользователя") + 
  ylab("Оценка Списка Шиндлера")

points$size <- points$size / points$number

# Тут вопрос.
ggplot(points, aes(x = x, y = y)) + 
  geom_point(aes(size = size), alpha = 0.5) +
  xlab("Степень интровертности пользователя") + 
  ylab("Оценка Списка Шиндлера")
```
Корреляций не видно. Это наталкивает на мысль проверить, есть ли вообще корреляции между тестами и фильмами. *О существовании следующего графика я узнал от Егора.*
```{r}
library(reshape)

#correlation <- melt(cor(data, method="spearman", use="pairwise.complete.obs"))

ggplot(correlation, aes(X1, X2, fill= value)) + 
  geom_tile() +
  scale_fill_gradient(low="yellow", high="blue") +
  theme(axis.text.x=element_blank(), axis.ticks.x=element_blank(), 
        axis.text.y=element_blank(), axis.ticks.y=element_blank())
```
Можно заметить, что корреляций между тестами и оценками фильмов нет. Значит нужно иссследовать корреляции между фильмами. Поэтому рекомендательные системы основаны в основном на данных оценках фильмов. Но о корреляциях между фильмами, скорее всего, кто-то расскажет. Посмотрим на имеющиеся корреляции между тестами.

```{r}
library(reshape)

correlation.new <- melt(cor(data[124:137], method="spearman", use="pairwise.complete.obs"))

ggplot(correlation.new, aes(X1, X2, fill= value)) + 
  geom_tile() +
  scale_fill_gradient(low="white", high="black") +
  theme(axis.text.x = element_text(angle=90)) +
  theme(axis.title.x=element_blank(), axis.title.y=element_blank())
```
```{r}
summary(data)[,124:137]
```
```{r}
library(GGally)
# Видимо нельзя выбрать метод подсчета корреляции.
ggpairs(select(data, IQ, МАТЕМАТ1, МАТЕМАТ2), 
        diag = list(continuous = "barDiag"),
        columnLabels = c("IQ","Мат. споc. (пр. м.)","Мат. споc. (т. м.)"))
```
В целях выполнения плана по количеству графиков, рассмотрим связь практических и теоретических знаний математики получше.
```{r}
library(ggExtra)
p <- ggplot(select(data, МАТЕМАТ1, МАТЕМАТ2), aes(x=МАТЕМАТ1, y=МАТЕМАТ2)) +
    geom_point() +
    geom_smooth(method=loess , color="black", se=TRUE) +
    xlab("Математические способности (пр. мышление)") +
    ylab("Математические способности (теор. мышление)")
ggMarginal(p, type="boxplot")
```
Предположение. Сущетсвует не одна мода в знаниях математики.
```{r}
library(hexbin)
ggplot(select(data, МАТЕМАТ1, МАТЕМАТ2), aes(x=МАТЕМАТ1, y=МАТЕМАТ2)) +
    stat_density_2d(aes(fill = ..level..), geom = "polygon") +
    xlab("Математические способности (пр. мышление)") +
    ylab("Математические способности (теор. мышление)") +
    scale_x_continuous(expand = c(0, 0)) +
    scale_y_continuous(expand = c(0, 0))
ggplot(select(data, МАТЕМАТ1, МАТЕМАТ2), aes(x=МАТЕМАТ1, y=МАТЕМАТ2)) +
    stat_density_2d(aes(fill = ..density..), geom = "raster", contour = FALSE) +
    xlab("Математические способности (пр. мышление)") +
    ylab("Математические способности (теор.мышление)") +
    scale_x_continuous(expand = c(0, 0)) +
    scale_y_continuous(expand = c(0, 0))
 
```






